【裁判字號】    95,易,260
【裁判日期】    950807
【裁判案由】    詐欺
【裁判全文】
臺灣基隆地方法院刑事判決               95年度易字第260號
公  訴  人  臺灣基隆地方法院檢察署檢察官
被      告  甲○○
上列被告因詐欺案件，經檢察官提起公訴（94年度偵字第3196、
3891號），被告並為有罪陳述，本院合議庭乃裁定由受命法官獨
任以簡式審判程序進行審理，並判決如下：
    主  文
甲○○幫助意圖為自己不法之所有，以詐術使人將本人之物交付
，處有期徒刑陸月，如易科罰金，以銀元佰元即新臺幣玖佰元
折算壹日。緩刑肆年。
    事  實
一、緣甲○○於民國93年10月1 日，藉中國時報之分類廣告得悉
    有姓名年籍不詳之人大量收購金融帳戶（含存摺、金融卡【
    即提款卡】、印鑑、密碼紙等物）之訊息；乃甲○○明知申
    請金融機構帳戶使用實屬輕而易舉之事，復明知一般人無故
    索取他人金融帳戶使用之行徑，常與財產犯罪密切相關；雖
    無「提供金融帳戶予他人使用，必然引發該他人萌生恃以實
    施詐欺犯罪」之確信，仍有「提供自己金融帳戶予他人使用
    ，可能足以幫助該他人及與之有犯意聯絡者（下稱「詐騙集
    團」）實施詐欺犯罪」之預見，猶不違背其本意（即縱使該
    詐騙集團果恃甲○○之金融帳戶實施詐欺犯罪，亦不違反甲○○之本意），並進而基於幫助該詐騙集團實施詐欺犯罪之
    不確定故意，主動撥打報載聯絡電話，與該詐騙集團達成以
    新臺幣（下同）4,000 元至5,000 元不等對價，有償提供下
    列金融帳戶予彼等使用之共識，繼而於93年10月1 日，在臺
    北市南港火車站，以2,400 元之對價，先將自己日前向臺北
    富邦商業銀行汐止分行、臺灣土地銀行所申辦之「戶名『甲○○』；帳號『000000000000』【合併前帳號：0000000000
    0000】」之臺北富邦商業銀行汐止分行存摺1 本暨金融卡1
    張（含密碼）、臺灣土地銀行存摺1 本暨金融卡1 張（含密
    碼），交付予該詐騙集團化名「小郭」之成年成員；再於93
    年10月6 日，在中國信託商業銀行松山分行附近，以剩餘2,
    200 元之代價，接續將自己甫向華南商業銀行樟樹分行、中
    國信託商業銀行松山分行所申辦之「戶名『甲○○』；帳號
    『000000000000』」之華南商業銀行樟樹灣分行存摺1 本暨
    金融卡1 張（含密碼）、「戶名『甲○○』；帳號『000000
    0000000 』」之中國信託商業銀行松山分行存摺1 本暨金融
    卡1 張（含密碼），交付予「小郭」，以此方式有償提供自
    己金融帳戶予該詐騙集團使用，幫助該詐騙集團遂彼等向不
    特定第三人詐取財物之目的。嗣該詐騙集團果基於「單一」
    之詐騙犯意，在時、空密接之情形下，推派姓名年籍不詳之
    成年成員數名，藉盜用或盜接他人電話之方式（此部分尚不
    在甲○○所得預見之範圍），輪流致電予「不特定」之多數
    人，或謊稱其信用卡遭人盜刷，必須立即更改金融卡之識別
    號碼，或謊稱預借現金功能必須進行安全查驗，藉此要求該
    「不特定」之人按其指示操作自動櫃員機；接獲詐騙集團來
    電之「不特定」人中，果有己○○、乙○○、丙○○3 人因
    而陷於錯誤，己○○並於93年12月16日下午6 時43分，在臺
    北縣三重市○○路6 號之臺積12廠，依該詐騙集團成員指示
    操作中國商業銀行股份有限公司自動櫃員機，致誤將自己帳
    戶內現金10,441元轉匯至已經轉由該詐騙集團直接支配管領
    之甲○○華南商業銀行樟樹灣分行金融帳戶；乙○○則於93
    年12月17日中午12時39分，在宜蘭市○○路○段172號之華泰
    世華銀行宜蘭分行，按該詐騙集團成員指示操作自動櫃員機
    ，致誤將自己帳戶內現金2,605 元轉匯至已經轉由該詐騙集
    團直接支配管領之甲○○中國信託商業銀行松山分行帳戶；
    丙○○則於93年12月17日下午5 時9 分、同日下午5 時10分
    及同日下午5 時12分，在臺北縣板橋市○○路○段142-2號之
    萊爾富超商，按該詐騙集團成員指示操作台新銀行自動櫃員
    機，致誤將自己帳戶內現金99,987元、59,008元、13,982元
    ，總計172,977 元，分成三筆轉入業由該詐騙集團直接支配
    管領之甲○○臺北富邦商業銀行汐止分行帳戶。該詐騙集團
    遂以此方式對己○○、乙○○、丙○○詐欺取財得逞。嗣己○○、乙○○、丙○○雖查覺事有蹊蹺而報警究辦，然該詐
    騙集團與上開資金之關聯性，仍因甲○○帳戶之介入而遭切
    斷，致員警無從自上開資金流向以逆推追查該詐騙集團之實
    際所在。
二、案經臺北市政府警察局信義分局、臺北縣政府警察局汐止分
    局移送臺灣基隆地方法院檢察署檢察官偵查起訴。
    理  由
壹、程序事項
    查本案被告甲○○所犯者非為死刑、無期徒刑、最輕本刑為
    三年以上有期徒刑之罪或高等法院管轄第一審案件，其於準
    備程序進行中，先就被訴事實為有罪之陳述，經告知其簡式
    審判程序之旨，並聽取公訴人、被告之意見後，本院業已依
    刑事訴訟法第二百七十三條之一第一項規定，裁定由受命法
    官獨任以簡式審判程序進行本案之審理。
貳、實體事項
一、證據能力
    「被告以外之人於審判外之言詞或書面陳述，除法律有規定
    者外，不得作為證據」之規定，於法院以簡式審判程序處刑
    者，不適用之。刑事訴訟法第一百五十九條第二項前段定有
    明文。乃不受傳聞證據法則拘束之例外性規定。準此，本案
    相關證人於審判外之言詞或書面陳述，倘查無不得作為本案
    審判依據之其他情事，復業經本院踐行證據調查之合法程序
    ，就令係屬審判外之陳述，核其亦可據為本案審判之證據。
    合先指明。
二、事實認定
    前揭事實業據被告甲○○於本院審理時供承不諱，核與證人
    即被害人己○○、乙○○於警詢中，證人即被害人丙○○於
    警詢暨偵查中證述之情節相符，並經證人簡瑛麗、潘林秀惠
    、王旭盛、戊○○、吳秀，即電話遭盜用或盜接與被害人己○○、乙○○、丙○○聯繫者證述歷歷，且有中國信託商業
    銀行95年4 月26日中信銀集字第958132203758號函暨其附件
    （偵字第3891號卷第55-64 頁）、臺北富邦商業銀行汐止分
    行95年5 月24日北富銀汐字第83號函暨其附件（偵字第3296
    號卷第59-68 頁）、華南商業銀行樟樹灣分行95年6 月13日
    華樟存字第9514號函暨其附件（本院卷）、宜蘭縣警察局宜
    蘭分局新民分駐所受理各類案件紀錄表、受理刑事案件報案
    三聯單、國泰世華銀行自動櫃員機客戶交易明細、乙○○存
    摺節本、中華郵政公司自動櫃員機客戶交易明細、桃園縣警
    察局桃園分局同安派出所報案三聯單、中國國際商業銀行自
    動櫃員機客戶交易明細、內政部警政署保安警察第二總隊受
    理刑事案件報案三聯單、提領現款翻拍照片、富邦商業銀行
    開戶資料及存提紀錄、華南商業銀行開戶資料及存提紀錄、
    中國信託商業銀行開戶資料及存提紀錄等件在卷可考，堪認
    被告於本院審理時之任意性自白，與事實相符，可以採信。
    綜上，本案事證明確，被告如本判決事實欄所載犯行，洵堪
    認定。
三、論罪科刑：
  (一)關於本案之正犯（被幫助者）：
    本案實際遂行詐騙手法者，固係分別向被害人己○○、乙○○、丙○○施以詐術並取得財物；即彼等所為，並非基於一
    個意思決意並僅顯現一個意思活動，且彼等所侵害者，亦分
    屬不同之財產法益（即所侵害之法益並非單一）；惟本案實
    際遂行詐騙手法者，實係藉由盜用或盜接他人電話之方式，
    與「不特定」之被害人取得聯繫，再向「不特定」之被害人
    或謊稱其信用卡遭人盜刷，或謊稱預借現金功能必須查驗，
    使該「不特定」被害人陷於錯誤，並進而依詐騙集團成年成
    員指示操作自動櫃員機，致「不特定」被害人在不知不覺情
    形下，誤將自己帳戶內現金轉帳匯入「被告上揭帳戶」，已
    如前述。茲就本案實際遂行詐騙者「隨機」選擇被害人暨利
    用「他人電話」、「他人帳戶」（在本案，即被告上揭金融
    帳戶）取得詐騙財物之情節以觀，已明顯可見「本案實際遂
    行詐騙手法及與之有犯意聯絡者」利用前揭方式斂財，並非
    出於一時或偶發，是自客觀以言，實已堪認「本案實際遂行
    詐騙手法及與之有犯意聯絡者」，當有反覆實施類似本案之
    詐欺取財犯罪之意。即本案之詐騙行為人，應係出於「單一
    」之詐騙犯罪意思而反覆實施同種類之犯罪行為，雖彼等在
    反覆利用相同手法誘使「不特定」被害人上當的過程中，或
    因被害人並未上當，或因被害人息事寧人，致本案經披露者
    ，僅被害人己○○、乙○○、丙○○3 人，然此除無礙於彼
    等藉上開手法所反覆實施之詐騙行為間，具時、空密接連結
    之特性，自第三人之立場觀其整體犯罪流程，彼等連貫詐騙
    行為之實施，亦與單一之整體事件無殊。是自刑法評價與其
    評價客體的對應關係而論，倘割裂本案之整體犯罪流程而為
    數罪評價，則恐與刑罰之過度評價禁止原則相悖，並有違憲
    法所揭櫫之比例原則。且就令較之一般性及偶發性的詐騙事
    件而言，本案詐騙情節所可能牽累之範圍尤為深廣，然此亦
    非立法者或裁判者得恃以侵越刑罰過度評價禁止原則之正當
    理由（按：依現行法之規定，此部分可由法官在量刑之際，
    個案予以斟酌）。又有關行為人基於概括犯意，多次對不同
    被害人詐騙之犯罪，司法實務歷來習依95年7 月1 日修正施
    行前之刑法第五十六條連續犯規定論以一罪，並加重其刑；
    雖上開連續犯之規定業經修正刪除，並自95年7 月1 日施行
    ，然考諸其修正理由說明四：「至連續犯之規定廢除後，對
    於部分習慣犯，例如竊盜、吸毒等犯罪，是否會因適用數罪
    併罰而使刑罰過重產生不合理之現象一節，在實務運用上應
    可參考德、日等國之經驗，委由學界及實務以補充解釋之方
    式，發展接續犯之概念，對於合乎接續犯或包括的一罪之情
    形，認為構成單一之犯罪，以限縮數罪併罰之範圍，用以解
    決上述問題。」足見，刑法新制刪除連續犯規定之目的，並
    非意謂在舊制時代應依連續犯規定論以一罪者，在新制施行
    之後，即應一律論以數罪。且參酌新制精神，「行為單數」
    及「行為複數」之概念，亦有重新定位之必要。爰參考立法
    理由所揭示之德國實務經驗，以德國實務擴張「自然行為單
    數」的概念，考量本案詐騙行為人係出於「單一」之詐騙犯
    罪意思而反覆實施同種類之犯罪行為，且所反覆實施之各別
    詐騙行為間，復具有時、空密接之特性，致第三人觀其整體
    犯罪流程，仍認與單一之整體事件無殊；兼以本案所侵害之
    法益雖非單一，然亦僅止於財產法益，而與高度之屬人法益
    （如：生命、身體、自由、名譽）無妨，因認本案詐騙行為
    人出於「單一」之詐騙犯罪意思而反覆實施同種類之犯罪行
    為，應屬「自然行為單數」，雖其間或涉有詐騙未果者，或
    涉有詐騙得逞者（其中，除本案所涉者外，亦可能另有尚未
    經披露之部分），然此不過是基於一個自然行為單數所成立
    的數個詐欺既遂或詐欺未遂罪名，應依刑法第五十五條規定
    ，論以想像競合犯，並從一較重之刑法第三百三十九條第一
    項之詐欺罪名處斷，而非係「行為複數」與「數罪併罰（犯
    罪之實質競合）」所欲處理的問題（另本院既認本案詐騙集
    團所反覆實施者，乃「自然行為單數」意義下之一行為，則
    其自不生95年7 月1 日修正施行前之刑法第五十六條規定之
    連續犯問題【按：『連續犯』實乃以『行為複數』為其前提
    】，亦不因連續犯規定之刪除，而衍生相關新舊法律比較適
    用之問題，併此指明）。
  (二)關於幫助犯（本案被告）：
  1.按在金融機構開設帳戶，請領存摺及金融卡，係針對個人身
    分之社會信用而予以資金流通，具有強烈之屬人性格，而金
    融帳戶作為個人理財之工具，申請開設並無任何特殊限制，
    除一般民眾皆得以存入最低開戶金額之方式申請取得，一人
    同時或異時在各別金融機構申請數個存款帳戶使用概無不可
    ，其申辦手續亦極為簡便，此實屬眾所週知之事，則按諸常
    人社會經驗，苟遇不熟識者委以自己名義申請帳戶，無論其
    所恃以蒐集、徵求金融帳戶使用之名目為何，提供帳戶者對
    於該等帳戶是否係供合法使用，絕無不起疑心之理。況且，
    金融帳戶事關個人財產權益之保障，具有高度專有性，非本
    人或與本人甚為親密者，實難認有何得以「自由流通使用（
    即任意有對價或無對價交付不熟識者使用）」之理，一般人
    亦應有妥為保管及防止他人任意使用之認識，縱情況特殊致
    偶需交付他人使用，亦必深入瞭解其用途，俾免該等專有物
    品被不明人士利用或恃之為與財產有關之犯罪工具，並期杜
    絕自己金融帳戶存款遭他人冒領之風險，此實為吾人按諸生
    活認知所極易體察之常識。是倘無正當理由而徵求他人金融
    帳戶使用者，客觀上顯然已可預見該人之犯罪意圖，係為恃
    以供某筆資金之存入、提領，且寓有隱暪該筆資金存入暨提
    領過程之意。參以今日社會，利用手機簡訊、寄送得獎通知
    ，乃至謊稱其信用卡遭人盜刷、個人資料遭人盜用等手段，
    以遂其詐欺取財目的等案件頻傳；「詐騙集團」利用大量徵
    求他人金融帳戶（俗稱人頭戶）之方式，遂其順利領取因詐
    欺所得贓款暨阻斷（或阻撓）查緝人員對渠等身分追查之目
    的者，復迭經新聞媒體披露在案，是就令被告在提供金融帳
    戶予「詐騙集團」使用之初，其主觀尚無「必然引發該詐騙
    集團萌生恃以實施詐欺犯罪」之確信，然衡諸常情及被告智
    識暨社會經驗，被告對於「提供自己帳戶予他人使用，可能
    足以使詐騙集團恃以實施詐欺犯罪」乙節，理當有所預見，
    竟猶將上揭金融帳戶提供予詐騙集團使用，則無論被告曾否
    收受對價，被告主觀上皆有容忍並允許「自己帳戶經詐騙集
    團恃以實施詐欺犯罪」之意無疑。
  2.刑法所指故意，非僅指「直接故意」，尚包括「間接故意（
    未必故意）」在內；又所謂「間接故意」者，乃指行為人對
    於構成犯罪事實，預見其發生而其發生並不違反其本意者而
    言（刑法第十三條第二項規定參照）；再者，幫助犯之成立
    ，除行為人主觀上須出於幫助之故意，客觀上並須有幫助之
    行為；且所指「幫助行為」，係指對他人實現構成要件之行
    為施予助力者而言，至所謂之「幫助故意」，則係指行為人
    就被幫助者正欲從事犯罪或正在從事犯罪，且該犯罪有既遂
    之可能，而其行為復足以幫助他人實現構成要件者，在主觀
    上有所認識而言，尚不以行為人確知被幫助者係犯何罪名為
    其必要（惟仍需在幫助犯罪之共同認識範圍以內）；惟倘行
    為人在正犯實施犯罪以前，預為幫助行為者，則為事前幫助
    犯。茲單就本案現存事證而論，固無從證明被告即係實施詐
    欺手法之人；惟被害人己○○、乙○○、丙○○帳戶內之項
    款，既係經由上揭方式轉入被告帳戶，顯見，向被害人己○○、乙○○、丙○○施以詐術之歹徒，無非係利用被告帳戶
    為其詐財工具。是在客觀上，本案縱使查無證據足認被告明
    知利用帳戶遂行犯罪者之行為態樣，除可能供詐欺取財、恐
    嚇取財（常見類型為竊車後向車主勒索財物，即一般所稱「
    擄車勒贖」），亦有可能遭從事擄人勒贖等重大犯罪，而溢
    出被告原先幫助犯罪之共同認識範圍，然參諸前揭說明，被
    告就「自己帳戶可能足以使詐騙集團恃以實施詐欺犯罪」乙
    節，仍應有不違反其本意之不確定故意（未必故意；間接故
    意）；換言之，本案所涉之「詐騙集團」果恃被告持交之金
    融帳戶實施詐欺犯罪之事實，顯然不違反被告之本意，被告
    主觀上，當有幫助詐欺取財之未必故意，客觀上，當有提供
    金融帳戶施予詐欺助力之幫助行為。
  3.核被告所為，係犯刑法第三十條第一項前段、第三百三十九
    條第一項之幫助詐欺取財罪。查被告行為後，刑法部分條文
    業於94年1 月7 日經三讀修正，於94年2 月2 日經總統公布
    ，並自95年7 月1 日起開始施行。雖刑法第三百三十九條第
    一項之詐欺罪（以下均簡稱本法），無論在刑法新制施行前
    、後，其法條文字之構成要件暨法律效果俱無變動（參見【
    附註】）；然因刑法第三百三十九條第一項之罰金刑僅規定
    「（新臺幣）一百元以下罰金」，是其罰金刑之最低數額，
    自應回歸適用刑法第三十三條第五款之規定。惟被告行為後
    ，刑法第三十三條第五款業已修正。茲依修正前刑法第三十
    三條第五款「罰金：1 元以上。」暨現行法規所定貨幣單位
    折算新臺幣條例第二條所定折算比例而為換算，新制施行以
    前，本法之罰金最低額度為銀元1 元即新臺幣3 元。乃依修
    正後刑法第三十三條第五款規定，即「罰金：新臺幣1,000
    元以上，以百元計算之。」本法之罰金最低額度已提高為新
    臺幣1,000 元。據此而為比較適用，修正後之刑法第三十三
    條第五款，顯然較不利於被告，本諸刑法第二條第一項所揭
    櫫之「從舊從輕」原則，本法自仍應依修正前刑法第三十三
    條第五款規定，以銀元1 元即新臺幣3 元為其罰金刑之法定
    最低數額（最高法院95年度第八次刑事庭會議決議三(一)1.參
    照）。
    【附註】
    按為呼應刑法第三十三條第五款之修正，刑法施行法第一條
    之一第一項雖規定「中華民國九十四年一月七日刑法修正施
    行後，刑法分則編所定罰金之貨幣單位為新臺幣」；然考量
    刑法新制施行以後，刑法分則編所定罰金已無「罰金罰鍰提
    高標準條例」及「現行法規所定貨幣單位折算新臺幣條例」
    之適用，為使罰金數額趨於一致，避免新舊法律之比較適用
    ，刑法施行法第一條之一第二項遂規定「九十四年一月七日
    刑法修正時，刑法分則編未修正之條文定有罰金者，自九十
    四年一月七日刑法修正施行後，就其所定數額提高為三十倍
    。但七十二年六月二十六日至九十四年一月七日新增或修正
    之條文，就其所定數額提高為三倍」。即在95年6 月30日以
    前，刑法分則編所定罰金之貨幣單位固為銀元，且部分條文
    亦應適用罰金罰鍰提高標準條例第一條前段規定提高倍數；
    自95年7 月1 日以後，刑法分則編所定罰金之貨幣單位則為
    新臺幣，並應一律依刑法施行法第一條之一第二項規定，提
    高其倍數為三倍或三十倍不等。惟經折算結果，無論新制施
    行前、後，刑法分則編所定罰金數額之內涵實無不同；即刑
    法分則編有關罰金刑之貨幣單位，雖已由「銀元」改為「新
    臺幣」，然法院所得判處之罰金最高數額實並無二致，即所
    涉刑罰之實質內涵俱未變更。是自95年7 月1 日起，刑法分
    則編所定條文雖應一律適用刑法施行法第一條之一之規定，
    然此既非法律變更，亦核無新舊法律比較適用之問題。
  4.被告係於93年10月1 日，主動撥打報載聯絡電話，與本案所
    涉之詐騙集團達成以4,000 元至5,000 元不等對價，有償提
    供如本判決事實欄所載金融帳戶予彼等使用之共識，繼而密
    接先、後於93年10月1 日、93年10月6 日，將自己向金融機
    構所申辦之金融帳戶，即如本判決事實欄所載之存摺、金融
    卡（包括密碼）等物，持交予本案所涉詐騙集團化名為「小
    郭」之集團成員，並取得未逾原先議定範圍之2,400 元及2,
    200 元對價，乃基於一個意思決定所為之具有反覆性及延續
    性之接續行為，為學理上所稱之「接續犯」，應僅成立一罪
    （即傳統意義下之「自然行為單數」）。
  5.被告本案之所為，既僅就他人實施構成要件之行為施予助力
    而已，則其自屬幫助犯，應依刑法第三十條第二項規定，減
    輕其刑。即有期徒刑減輕者，應依刑法第六十七條規定，就
    其最高度及最低度同減之；拘役減輕者，應依刑法第六十八
    條規定，僅減輕其最高度；至其罰金刑減輕部分，則因本法
    罰金刑查有修正前刑法第三十三條第五款規定之適用（參見
    前述3.），參照刑法第六十七條、第六十八條有關罰金加減
    方法修正理由：「修正前刑法第三十三條第五款現定，罰金
    為銀元1 元以上，既已經修正為新臺幣1,000 元以上，當不
    致因加減其最低度而產生不滿1 元之零數，是自應與有期徒
    刑相同，許其最高度及最低度同加減之。」暨新舊法比較應
    就罪刑有關共犯、未遂犯、想像競合犯、牽連犯、連續犯、
    結合犯，以及累犯加重、自首減輕暨其他法定加減原因與加
    減例等一切情形，綜其全部罪刑之結果而為比較（最高法院
    95年度第八次刑事庭會議決議一(四)參照），自應併適用修正
    前刑法第六十八條規定，僅減輕其最高度。
  6.刑之酌科：
  (1)本院審酌被告交付上揭存摺暨金融卡予詐騙集團之不明人士
    ，供詐騙集團恃以實施詐欺犯罪暨掩飾、隱匿其資金來源、
    流向，造成犯罪偵查困難，幕後犯罪者得以逍遙法外，致使
    此類犯罪手法層出不窮，嚴重危害交易秩序與社會治安，及
    其智識、犯罪目的、手段尚稱平和、並未實際參與詐欺取財
    犯行之可非難性較小等一切情狀，量處如主文所示之刑。
  (2)按易刑處分，即易科罰金之折算標準、易服勞役之折算標準
    及期限，於新法施行後，亦應為新舊法律之比較適用（最高
    法院95年度第八次刑事庭會議決議三(二)參照）。查被告係於
    95年7 月1 日以前，觸犯本起幫助詐欺犯罪，並經本院判處
    有期徒刑六月，詳如前述；惟其行為後，刑法第四十一條規
    定業於94年1 月7 日經三讀修正，於94年2 月2 日經總統公
    布，並自95年7 月1 日起開始施行。茲依修正前刑法第四十
    一條第一項前段規定：「犯最重本刑為五年以下有期徒刑以
    下之刑之罪，而受六個月以下有期徒刑或拘役之宣告，因身
    體、教育、職業、家庭之關係或其他正當事由，執行顯有困
    難者，得以一元以上三元以下折算一日，易科罰金」，暨修
    正前罰金罰鍰提高標準條例第二條前段規定（業因配合刑法
    修正而經公告刪除）：「依刑法第四十一條易科罰金或第四
    十二條第二項易服勞役者，均就其原定數額提高為一百倍折
    算一日」，被告行為時之易科罰金折算標準，本應以銀元30
    0 元折算1 日，經以現行法規所定貨幣單位折算新臺幣條例
    第二條規定之折算比例，換算其單位幣值為新臺幣，即應以
    新臺幣900 元折算1 日。較之95年7 月1 日修正施行之刑法
    第四十一條第一項前段規定：「犯最重本刑為五年以下有期
    徒刑以下之刑之罪，而受六個月以下有期徒刑或拘役之宣告
    者，得以新臺幣一千元、二千元或三千元折算一日，易科罰
    金」，修正前之折算標準顯然較有利於被告，按諸首開說明
    ，本件自應適用修正前刑法第四十一條第一項前段暨修正前
    罰金罰鍰提高標準條例第二條規定，諭知如主文所示之易科
    罰金折算標準。
  7.末查，被告行為後，有關緩刑宣告之規定，雖併有修正，然
    按犯罪在新法施行前，於新法施行後，其為緩刑之宣告者，
    應適用新法第七十四條之規定（最高法院95年度第八次刑事
    庭會議決議七參照）。茲被告前並未曾因故意犯罪受有期徒
    刑以上刑之宣告，此有臺灣高等法院被告前案紀錄表在卷可
    參，本次僅因一時失慮，致罹刑典，犯後並已深表悔悟，經
    此科刑教訓，信當知所警惕，而無再犯之虞，因認所受刑之
    宣告，以暫不執行為適當，爰依刑法第七十四條第一項第一
    款規定，併宣告緩刑四年，用啟自新，以勵來茲。
  8.被告交付予詐騙集團之存摺及金融卡等物，核非本案應義務
    沒收之物，且均未據扣案，又無證據證明迄未滅失；兼以按
    諸金融機構常見約款，金融機構所核發之帳戶存摺、金融卡
    ，原則上，均屬金融機構所有（參見大部分金融機構核發金
    融卡之背面約款記載），是以本案而論，本院亦無宣告沒收
    上開帳戶存摺及金融卡之法律依據，況且，本案經披露後，
    上開帳戶早經相關單位列為警示帳戶（犯罪帳戶），而無再
    遭人利用之虞，是倘本院逕為沒收之諭知，核既無助於日後
    相類犯罪之防堵，復僅徒增將來執行之困擾，爰均不予宣告
    沒收，特此說明。
據上論斷，應依刑事訴訟法第二百七十三條之一第一項、第二百
九十九條第一項前段，刑法第二條第一項、第三百三十九條第一
項、第三十條、第七十四條第一項第一款、修正前刑法第四十一
條第一項前段，刑法施行法第一條之一，修正前罰金罰鍰提高標
準條例第二條，現行法規所定貨幣單位折算新臺幣條例第二條，
判決如主文。
本案經檢察官丁○○到庭執行職務。
中    華    民    國    95    年    8     月    7     日
                  刑事第三庭法  官  王慧惠
以上正本證明與原本無異。
對於本件判決如有不服，應於收受送達後10日內，向本院提出上
訴書狀，上訴於臺灣高等法院，並按他造當事人之人數附具繕本
。
中    華    民    國    95    年    8     月    7     日
                            書記官  王一芳
附錄論罪法條：
刑法第339條第1項
意圖為自己或第三人不法之所有，以詐術使人將本人或第三人之
物交付者，處 5 年以下有期徒刑、拘役或科或併科 1 千元以下
罰金。


司法院資訊處製作；財團法人民間司法改革基金會備份。
